【裁判字號】    91,訴,1818
【裁判日期】    920717
【裁判案由】    營業稅
【裁判全文】
臺北高等行政法院判決                            九十一年度訴字第一八一八號
                              .
    原      告  靖宜工程有限公司
    代  表  人  甲○○
    訴訟代理人  洪惇睦（會計師）
    被      告  財政部臺北市國稅局（承受臺北市稅捐稽徵處業務）
    代  表  人  張盛和（局長）
    訴訟代理人  乙○○
右當事人間因營業稅事件，原告不服財政部中華民國九十一年三月十九日台財訴字第
○八九○○四九四二六號訴願決定，提起行政訴訟。本院判決如左：
    主  文
原告之訴駁回。
訴訟費用由原告負擔。
    事  實
一、事實概要：原告於民國（以下同）八十四年十一月至同年十二月間委託他人施工
    ，金額計新台幣（以下同）四○、○○○、○○○元（不含稅），未依法取得進
    項憑證，而以非交易對象涉嫌虛設行號之嘉慇實業有限公司、藍辛興業有限公司
    （以下簡稱嘉慇公司、藍辛公司）二家營利事業開立之統一發票十紙，充當進項
    憑證，並持以申報扣抵銷項稅額，案經原處分機關查獲，審理違章成立，核定原
    告虛報進項稅額，除核定補徵營業稅額二、○○○、○○○元（原告業於八十九
    年一月十日補繳）外，並按其所漏稅額處三倍之罰鍰計六、○○○、○○○元。
    原告對罰鍰處分不服，申請復查，未獲變更，因營業稅於八十八年七月一日改制
    為國稅，乃向財政部提起訴願，嗣遭決定駁回，原告猶不甘服，遂向本院提起行
    政訴訟。
二、兩造聲明：
  (一)原告聲明：訴願決定及原處分關於罰鍰部分均撤銷。被告機關應改按原告所漏稅
              額處二倍罰鍰。
  (二)被告聲明：駁回原告之訴。訴訟費用由原告負擔。
三、兩造之爭點：
    本件應以稅務違章案件裁罰金額或倍數參考表第五條第一款第三目規定，處三倍
    罰鍰或應以同條款第一目規定，處二倍之罰鍰？
甲、原告主張：
  (一)按稅務違章案件裁罰金額或倍數參考表第五條規定：「虛報進項稅額者。一、有
    進貨事實者，（一）以不得扣抵之進項稅額申報扣抵者，按所漏稅額處三倍罰鍰
    ；但於裁罰處分核定前已補繳稅款及以書面承認違章事實者，處二倍罰鍰。（二
    ）取得虛設行號所開立之憑證申報扣抵者，按所漏稅額處七倍罰鍰；但於裁罰處
    分核定前已補繳稅款及以書面承認違章事實者，處三倍罰鍰。二、無進貨事實者
    ，按所漏稅額處八倍罰鍰；但於裁罰處分核定前已補繳稅款及以書面承認違章事
    實者，處五倍罰鍰。」
  (二)原告於八十四年度次承攬野柳隧道新建工程，業已完工經委託單位驗收完畢。經
    查該工程為具有實體建物存在之事實，一定有其必要成本支出之需要，故顯見系
    爭交易具有進貨事實，殆無疑義。
  (三)次查原告於復查申請書中，主張進貨事實之對方交易當事人為陳根，並具體提示
    其身分證字號、地址等人別資料，以供追查相關之進貨與資金流程，足資證明陳
    根非虛設行號業者。陳根自稱為嘉慇、藍辛公司之代表，並交付相關發票前來請
    款，若有不符情事，被告等應追究陳根之錯誤為宜，故有關取得虛設行號憑證之
    指控，實非原告應負責之行為。被告機關對上開人證、事證資料未為查證，亦無
    任何准駁之陳述，顯有未當。
  (四)原處分機關以原告已於違章裁罰處分核定前補繳稅款，並已書面承認違章事實，
    乃按其所漏稅額處三倍罰鍰，並經復查決定，予以維持在案。故本案係於裁罰處
    分核定前補繳稅款及以書面承認違章事實乙節，乃原處分機關所不爭。
  (五)綜上所述，原處分機關以稅務違章案件裁罰金額或倍數參考表第五條第一款第三
    項規定：「取得虛設行號所開立之憑證申報扣抵」處三倍罰鍰之裁定顯有違誤。
    應改以同條款第一項規定「有進貨事實，於裁罰處分核定前已補繳稅款及以書面
    承認違章事實者」，處二倍之罰鍰為宜。
乙、被告主張：
  (一)查原告上開違章事實有財政部財稅資料中心八十七年一月十二日列印之專案申請
    調檔統一發票查核清單、系爭統一發票十紙、原處分機關八十七年五月一日北市
    稽核丙字第八七○○七六二四○○號調查函、原告八十八年十月二十六日書立之
    聲明書、原告負責人八十七年六月一日於原處分機關稽核科所製作談話筆錄及臺
    灣臺北地方法院八十七年度訴字第一六八一號刑事判決等影本附案可稽，違章事
    證明確，洵堪認定。次據上開判決書載明：「事實：‧‧‧丙、張文士為商業負
    責人，明知博方公司及興鑽公司‧‧‧未營業，亦無實際交易行為，竟與劉燦輝
    ‧‧‧共同基於概括犯意‧‧‧自八十四年九月間起至八十五年一月間止‧‧‧
    在前開博方公司設址處‧‧‧連續虛偽填製買受人、品名、數量及金額之會計憑
    證統一發票，分別交付‧‧‧嘉慇實業有限公司、藍辛興業有限公司‧‧‧等虛
    設之公司做為進項憑證，總計一百四十三張銷售金額達新台幣三二九、四九九、
    ○○○元‧‧‧」嘉慇公司負責人陳宋明，業經臺灣臺北地方法院檢察署八十七
    年偵字第四六五五號起訴書提起公訴在案，該起訴書載明：「証据並所犯法條一
    、訊据被告陳宋明則稱其係借予案外人林文惠（年籍姓名不詳）使用，每月支付
    其五千元等語」是嘉慇公司負責人陳宋明既已自承其係人頭且臺灣臺北地方法院
    八十七年度訴字第一六八一號刑事判決亦敘明嘉慇實業有限公司、藍辛興業有限
    公司係虛設之公司；足證原告與嘉慇、藍辛公司間自無可能有交易之事實，原告
    係取得非交易對象之虛設行號所開立之統一發票充當進項憑證申報扣抵銷項稅額
    ，違章事證明確，洵堪認定。又查原告所提示之付款支票係支付與峻國建設有限
    公司與致業營造廠有限公司，並非支付與嘉慇、藍辛等公司且其金額、日期亦不
    相符；另原告提示以電匯方式匯入嘉慇、藍辛等公司銀行帳號部份，經查該電匯
    款資金亦已回流原告，且涉嫌虛設行號之嘉慇、藍辛等公司所開立統一發票，並
    未依法繳納營業稅。是本案無法證明原告確有支付進項稅額予實際交易人，依財
    政部八十三年七月九日台財稅第八三一六○一三七一號函釋規定其虛報進項稅額
    ，已構成逃漏稅，應依行為時營業稅法第五十一條第五款規定補稅並處罰。次查
    原告已於被告機關違章裁罰處分核定（八十九年一月十二日）前補報補繳稅款，
    並已書面承認違章事實，被告機關經衡酌其違章情節後，乃按其所漏稅額處三倍
    罰鍰，揆諸首揭法條及財政部函釋規定並無違誤，敬請駁回原告之訴，以維法制
    。至原告主張其進貨事實之對方交易當事人為陳根先生乙節，經被告機關於八十
    八年二月十二日以北市稽核丙字第八八○○三六四四○○號函請陳君前來說明，
    並未前來，惟原告所稱實際交易人為陳根，縱使實在，亦無解其取得非交易對象
    開立之統一發票，申報扣抵應納稅額之違章責任，併予敘明。
    理  由
一、有關營業稅案件，自九十二年一月一日起，原由臺北市稅捐稽徵處承辦，改由財
    政部臺北市國稅局概括承受，是其聲明承受訴訟，核無不合，應予准許。
二、按「營業人當期銷項稅額，扣減進項稅額後之餘額，為當期應納或溢付營業稅額
    。」「進項稅額，指營業人購買貨物或勞務時，依規定支付之營業稅額。」「營
    業人左列進項稅額，不得扣抵銷項稅額：一、購進之貨物或勞務未依規定取得並
    保存第三十三條所列之憑證者。」及「營業人以進項稅額扣抵銷項稅額者，應具
    有載明其名稱、地址及統一編號之左列憑證：一、購買貨物或勞務時，所取得載
    有營業稅額之統一發票。」「納稅義務人，有左列情形之一者，除追繳稅款外，
    按所漏稅額處一倍至十倍罰鍰，並得停止其營業：一、‧‧‧五、虛報進項稅額
    者。」分別為行為時營業稅法第十五條第一項、第三項、第十九條第一項第一款
    及第三十三條第一款、第五十一條第五款所明定。
三、本件係原處分機關以原告於八十四年十一月至同年十二月間委託他人施工，金額
    計四○、○○○、○○○元（不含稅），未依法取得進項憑證，而以非交易對象
    之虛設行號之嘉慇公司及藍辛公司二家營利事業開立之統一發票十紙，充當進項
    憑證，並持以申報扣抵銷項稅額，核定原告係虛報進項稅額，爰核定補徵營業稅
    額二、○○○、○○○元外，並按其所漏稅額處三倍之罰鍰計六、○○○、○○
    ○元。原告對罰鍰處分不服，主張其八十四年間承攬野柳隧道新建工程，並經嘉
    慇公司、藍辛公司代表人陳根與原告接洽施作並完工，所取得該二公司所開立之
    發票，係經其代表人陳根所交付，原告並正常交付工程款及營業稅款，顯見本件
    交易具有進貨事實，殆無疑義；原處分機關以稅務違章案件裁罰金額或倍數參考
    表第五條第一款第三目規定，處三倍罰鍰之裁定顯有違誤，應改以同條款第一目
    規定，處二倍之罰鍰為宜云云，資為抗辯。
四、經查：
  (一)查臺灣臺北地方法院八十九年度訴緝字第一○四號刑事判決書中，其事實欄載明
    略以：「‧‧。陳詣中復明知嘉慇公司僅係虛設之行號，並未營業，亦無進、銷
    貨之事實，竟與‧‧共同基於概括犯意，向稅捐稽徵機關請領統一發票，自八十
    三年起，至八十五年二，在嘉慇公司上開營業處所，由『林武三』以嘉慇公司名
    義連續虛偽填製買受人、品名、數量及金額之會計憑證統一發票，以交付其他公
    司作為進項憑證，‧‧。」等語，陳詣中因違反商業會計法等案件，而被處有期
    徒刑八月，此有臺灣臺北地方法院八十九年度訴緝字第一○四號刑事判書一份在
    卷足憑；另嘉慇公司負責人陳宋明因違反商業會計法等案件，業經臺灣臺北地方
    法院檢察署檢察官提起公訴，有該檢察署八十七年偵字第四六五五號起訴書一份
    在卷可考；藍辛公司負責人許朝宗業經臺灣臺北地方法院檢察署移臺北地方法院
    併八十六偵字第一三三二號案審理，亦有該署八十九年五月四日北檢聰霜八十七
    偵四六五五字第一八○二六號函可按，且為原告所不爭執；被告認嘉慇公司、藍
    辛公司係屬無進、銷貨事實之虛設行號，應可信實；足認原告與該公司並無實際
    交易之可能。原告上開主張本件交易具有進貨事實云云，並不足採。
  (二)依財政部八十三年七月九日台財稅第八三一六○一三七一號函釋以「‧‧‧二、
    為符合司法院大法官會議釋字第三三七號解釋意旨，對於營業人取得非實際交易
    對象所開立之統一發票作為進項憑證申報扣抵銷項稅額之案件，應視情節，分別
    依下列原則處理：（一）取得虛設行號發票申報扣抵之案件：１無進貨事實者‧
    ‧‧。２有進貨事實者：（１）‧‧‧（２）因虛設行號係專以出售統一發票牟
    取不法利益為業，並無銷貨事實，故取得虛設行號發票之營業人，自亦無向該虛
    設行號進貨並支付進項稅額之事實，除該營業人能證明確有支付進項稅額予實際
    銷貨之營業人，並經稽徵機關查明該稅額已依法報繳者，應依營業稅法第十九條
    第一項第一款規定，就其取得不得扣抵憑證扣抵銷項稅額部分，追補稅款，不再
    處漏稅罰外，其虛報進項稅額，已構成逃漏稅，應依營業稅法第五十一條第五款
    規定補稅並處罰。‧‧‧」。查本件原告係以嘉慇公司、藍辛公司二家營利事業
    開立之統一發票十紙，充當進項憑證，並持以申報扣抵銷項稅額，有編號000
    00000、00000000、00000000、00000000、00
    000000、00000000、00000000、00000000、0
    0000000及00000000等十張統一發票、原告公司支票付款明細、
    原告公司支票提示行庫暨帳戶明細及專案申請調檔統一發票查核清單影本各一份
    在卷足憑；揆諸原告所提示之付款支票，係支付與峻國建設有限公司與致業營造
    廠有限公司之支票，並非支付與嘉慇公司、藍辛公司，且金額、日期亦不相符；
    另原告提示以電匯方式匯入嘉慇公司、藍辛公司銀行帳號部分，經查該電匯款資
    金亦已回流原告（即八十五年一月六日所電匯予嘉慇公司及藍辛公司四筆款項，
    合計七、五○○、○○○元，於同年月二十七日轉帳存入彰化銀行東台北分行之
    長安泰國際股份有限公司，又於同年月二十九日分三筆四、五○○、○○○元存
    入甲○○及二、五○○、○○○元、五○○、○○○元存入原告公司帳戶，長安
    泰國際股份有限公司負責人與原告公司負責人係兄妹關係；另八十五年一月二十
    九日所電匯予嘉慇公司款項計三、二二五、○○○元，於同年月三十日轉帳存入
    彰化銀行東台北分行之聖芳源企業有限公司，又於同年二月一日由原告公司會計
    朱玉玲提領現金，長安泰國際股份有限公司與聖芳源企業有限公司，係同一負責
    人。），有原告公司電匯款明細、原告公司支票提示行庫暨帳號明細等影本附於
    原處分卷為憑；且嘉慇公司、藍辛公司所開立之統一發票，並未依法繳納營業稅
    ；足認本件無法證明原告確有支付進項稅額，其虛報進項稅額已構成逃漏稅，自
    應依營業稅法第五十一條第五款規定補稅並處罰。惟原告已於原處分機關違章裁
    罰處分核定前補報補繳稅款，並已書面承認違章事實，原處分爰按其所漏稅額處
    三倍之罰鍰，依法自無不合；從而原告主張原處分機關以稅務違章案件裁罰金額
    或倍數參考表第五條第一款第一目規定，處二倍之罰鍰，並不足採。
五、綜上所述，原處分依法自無不合，訴願決定予以維持，亦無違誤；原告徒執前詞
    ，關於罰鍰部分聲請撤銷訴願決定及原處分，應改按原告所漏稅額處二倍罰鍰，
    為無理由，應予駁回。
據上論結，本件原告之訴為無理由，爰依行政訴訟法第九十八條第三項前段，判決如
主文。
中    華    民    國    九十二      年      七        月      十七      日
              臺 北 高 等 行 政 法 院   第 七 庭
                             審 判 長 法  官  鄭  小  康
                                      法  官  林  金  本
                                      法  官  黃  秋  鴻
右為正本係照原本作成。
如不服本判決，應於送達後二十日內，向本院提出上訴狀並表明上訴理由，如於本判
決宣示後送達前提起上訴者，應於判決送達後二十日內補提上訴理由書（須按他造人
數附繕本）。
中    華    民    國    九十二      年      七        月      十七      日
                                      書 記 官  王 琍 瑩


司法院資訊處製作；財團法人民間司法改革基金會備份。
